【裁判字號】    89,訴,949
【裁判日期】    890728
【裁判案由】    妨害自由等
【裁判全文】
臺灣板橋地方法院刑事判決                          八十九年度訴字第九四九號
    公  訴  人  臺灣板橋地方法院檢察署檢察官
    被      告  丁○○
                乙○○
                戊○○
    右  一  人
    選任辯護人  林廷隆
    被      告  甲○○
右列被告因妨害自由案件，經檢察官提起公訴（八十九年度偵字第七０七號），本院
判決如左：
    主  文
丁○○、乙○○、戊○○、甲○○共同私行拘禁，丁○○處有期徒刑陸月；乙○○、
戊○○、甲○○各處有期徒刑伍月。丁○○、乙○○、戊○○、甲○○均緩刑年。
被訴傷害部分均公訴不受理。
    事  實
一、丁○○、甲○○二人因懷疑丙○○竊取渠等財物，竟與乙○○、戊○○共同基於
    妨害自由之犯意聯絡，於民國（下同）八十八年十二月二十九日十九時許，先由
    丁○○假藉理由將丙○○約至臺北縣三重市天台廣場後，二人復以尋友為故誘騙
    丙○○至臺北縣三重市○○路○段八十五巷一號其友人住處，與在該處等侯之乙○○、戊○○會合後，丁○○立即將該住處之鐵門拉下關閉以防丙○○逃出，私
    擅拘禁丙○○於其內，而剝奪丙○○之行動自由。丁○○等四人隨即輪流質問丙○○，嗣因不滿丙○○否認竊錢，丁○○、甲○○、乙○○、戊○○四人又另行
    起意，共同基於傷害之故意，丁○○先以該住處地上所取得之餅乾鐵盒出手毆打
    丙○○頭部，而乙○○、戊○○、甲○○三人則趁勢亦以拳、腿毆打丙○○身體
    、手、腳等部位，致丙○○受有左下眼臉四×二分分皮下瘀血、右手腕一×一公
    分皮下瘀血、右手背四×四公分皮下瘀血、左足踝二×二公分皮下瘀血及一公分
    擦傷、右足背一×一公分皮下瘀血等傷害（傷害部分業據丙○○撤回告訴）；嗣
    因丙○○欲逃離該址，戊○○即拿取該處之跳繩交予丁○○，丁○○等四人復本
    於同前妨害自由之犯意聯絡，由丁○○以該跳繩將丙○○綑綁於椅子上，丁○○
    即強行取走丙○○皮包內之新台幣（下同）一千元及ＭＯＴＯＲＯＬＡ牌之行動
    電話手機一支，作為丙○○竊取其錢財之代價，始將丙○○鬆綁讓其自行離去。
    嗣於同年月日二十一時三十分許，經丙○○報警後，始循線在上址，當場查獲丁○○、乙○○二人，並在丁○○身上扣得其四人消費後所餘之現金七百元、前揭
    行動電話一支及在現場扣得屬該屋主所有之跳繩一條等物。
二、案經臺北縣警察局三重分局報請臺灣板橋地方法院檢察署檢察官偵查起訴。
    理  由
壹、有罪部分：
一、右揭事實，業據被告丁○○、乙○○、甲○○等三人迭於偵審中坦承不諱，且互
    核彼三人所供，及被告戊○○於偵查中之供述均大致相符，亦與告訴人丙○○於
    偵審中指述之情節大體相符，並有供綑綁告訴人所用之跳繩一條、及經警起獲告
    訴人所有之ＭＯＴＯＲＯＬＡ牌行動電話一支、經被告等四人消費後所餘之現金
    七百元等物扣案可資佐證，雖被告戊○○於本院審理中否認有共同妨害自由之犯
    行，辯稱：伊並未出手毆打告訴人，且伊僅有取一條跳繩交給丁○○，並未與丁○○等人有妨害自由之犯意聯絡云云，惟查，被告戊○○與被告丁○○等三人於
    右開時地，先將該址之鐵門拉下，其後為防止告訴人逃脫，復以跳繩綑綁告訴人
    於椅子上，而共同私行拘禁告訴人，其間被告戊○○亦共同出手毆打告訴人等情
    ，業據告訴人於偵審中均明確指述明確，且為了防止告訴人逃脫，被告戊○○復
    於該址屋內取得屬屋主所有之跳繩一條，交予被告丁○○以綑綁告訴人，足見，
    被告戊○○與被告丁○○等三人有妨害自由之犯意聯絡及行為之分擔，則被告戊○○否認有共同妨害自由之意思云云，即屬事後卸飾之詞，顯不足採。綜上所陳
    ，本件事證已甚明確，被告等四人犯行均堪以認定。
二、核被告丁○○、乙○○、戊○○、甲○○私行拘禁告訴人，所為係犯刑法第三百
    零二條第一項之罪。被告等四人間有犯意之聯絡及行為之分擔，均為共同正犯。
    又被告等四人於事前即共同謀議將告訴人誘至上開處所，並於告訴人到達後隨即
    拉下鐵門，將告訴人拘禁於鐵門內，告訴人於關閉之鐵門內，及在被告等四人共
    同看守下，其行動自由顯已遭到剝奪，辯護意旨以該鐵門尚得自內開啟，謂尚不
    構成刑法第三百零二條之罪云云，尚有誤會；又被告等四人嗣雖另由被告丁○○
    以被告戊○○交付之跳繩綑綁告訴人，惟係先前私行拘禁行為之繼續，應僅論以
    一罪，起訴書犯罪事實欄認係二個剝奪行動自由之犯行；及辯護意旨認綑綁告訴
    人之行為，僅成立刑法第三百零四條第一項之強制罪，均有未洽，附予敘明。爰
    分別審酌被告等四人犯罪之動機、目的、施用手段、主導地位之強弱、對被害人
    所生危害、犯罪後均深表悔意態度良好等一切情狀，各量處如主文所示之刑，以
    資懲儆。又被告等四人前均未曾受有期徒刑以上刑之宣告，有臺灣高等法院檢察
    署刑案紀錄簡覆表在卷可憑，渠等因一時失慮，致罹刑章，犯罪後均深表悔悟，
    經此教訓後，應知所警惕，信無再犯之虞，且告訴人亦已表示和解不願追究，本
    院因認所宣告之刑以暫不執行為適當，併均諭知緩刑三年，以勵自新。扣案之跳
    繩一條，雖係供犯罪所用之物，惟均係在上開處所屋內所取得之物，應係該住處
    屋主所有之物等情，業據被告等供明在卷，既非被告等所有之物，自乏沒收之依
    據，併此敘明。
貳、公訴不受理部分：
一、公訴意旨另認被告丁○○、乙○○、戊○○、甲○○等四人於右開時地，亦共同
    出手毆打告訴人丙○○受傷，因認被告等四人另犯有刑法第二百七十七條第一項
    傷害之罪。
二、按告訴乃論之罪，告訴人於第一審辯論終結前得撤回其告訴，又告訴經撤回者，
    應諭知不受理之判決，刑事訴訟法第二百三十八條第一項、第三百零三條第三款
    分別定有明文。
三、查本件告訴人丙○○告訴被告丁○○、乙○○、戊○○、甲○○等共同傷害部分
    ，起訴書認係觸犯刑法第二百七十七條第一項傷害之罪，依同法第二百八十七條
    前段之規定，須告訴乃論。茲據告訴人丙○○當庭及具狀撤回告訴，依照首開說
    明，且起訴書認此部分與前開妨害自由部分，係二罪之關係，則此部分爰另為諭
    知不受理之判決。
據上論斷，應依刑事訴訟法第二百九十九條第一項前段、第三百零三條第三款，刑法
第二十八條、第三百零二條第一項、第七十四條第一款，罰金罰鍰提高標準條例第一
條前段，判決如主文。
本案經檢察官張慶林到庭執行職務。
中      華      民國      八十九      年    七    月    二十八    日
                              臺灣板橋地方法院刑事第二庭
                                  法  官  林  春  長
右正本證明與原本無異
如不服本判決應於送達後十日內向本院提出上訴狀
                                  書記官  邱  美  龍
中      華      民      國      八十九      年    八    月      二      日
附錄本案論罪科刑法條全文：
刑法第三百零二條第一項：私行拘禁或以其他方法，剝奪人之行動自由者，處五年以
                        下有期徒刑、拘役或三百元以下罰金。


司法院資訊處製作；財團法人民間司法改革基金會備份。
